臺灣高等法院民事判決　　　　　　　　　 93年度上字第790號
上　訴　人　力霸保泰保全股份有限公司
法定代理人　呂昭亭
訴訟代理人　劉大新律師
被　上訴人　甲○○
上列當事人間損害賠償事件，上訴人對於中華民國93年5月27日
臺灣桃園地方法院92年度重訴字第358號第一審判決提起上訴，
經本院於94年6月14日言詞辯論終結，判決如下：
    主      文
原判決關於命上訴人給付部分及該部分假執行宣告，暨命上訴人
負擔訴訟費用之裁判均廢棄。
廢棄部分，被上訴人在第一審之訴及假執行之聲請均駁回。
第二審訴訟費用由被上訴人負擔。
    事實及理由
一、被上訴人主張：原審共同被告張文政、張文彥、馮文忠（下
    稱張文政等三人）均為受僱於上訴人之保全人員，負責位於
    桃園縣龍潭鄉「百年大鎮」社區（下稱系爭社區）之人車管
    制及安全維護事宜。於民國（下同）91年10月10日上午，張
    文政等三人與其他保全人員在其位於系爭社區○○○○○街
    2巷9號之員工宿舍聚餐飲酒，適離職之昝祖翔來訪一起用餐
    。嗣於當日中午12時30分許，系爭社區管理委員會主任委員
    謝嘉泰及委員即被上訴人見參與聚餐之保全員將機車隨意停
    放於通道口，乃要求改善，竟招致張文政等三人不滿，而與
    謝嘉泰及被上訴人發生口角，張文政等三人進而出手毆打謝
    嘉泰，被上訴人見狀高聲呼救，欲返回住處報警，張文政等
    三人遂從後追趕至被上訴人住處前欲加阻止，昝祖翔隨後趕
    至，原欲勸阻張文政等三人，因被上訴人仍大聲怒罵，昝祖
    翔乃掌摑被上訴人之臉頰制止，系爭社區住戶黃茂源見狀上
    前勸阻，亦遭張文政等三人毆打，被上訴人之夫黃樹青聞訊
    出門查看，見張文政等三人及昝祖翔圍毆黃茂源，即予制止
    ，張文政等三人因而對黃樹青拳打腳踢，致黃樹青受有左顳
    部頭皮下局部出血、左眼眶內側瘀傷、鼻樑部有擦傷0.5 公
    分、瘀傷1公分、上唇左側擦傷約1公分、上唇右側皮膚近右
    鼻孔處擦傷約1公分、下唇瘀傷、胸骨、第2至第6右肋骨前
    部、第2至第7左肋前部、第6至第8左肋骨後部骨折、心臟右
    心房及升主動脈璧因胸骨骨折造成裂傷出血等傷害，嗣黃樹
    青自行爬起欲至警衛室報警，途中即因上述傷害導致心包膜
    積血水，肋骨骨折造成胸腔積血水，導致心因性及出血性休
    克，經送醫急救後不治死亡。張文政等三人共同傷害被上訴
    人夫黃樹青致死，被上訴人自得依民法第185條規定請求張
    文政等三人連帶賠償損害。又上訴人承租系爭社區內之房屋
    作為員工宿舍，其未能善盡管理監督責任，且未能篩選保全
    人員，竟僱用具有前科紀錄之張文政、張文彥作為負責安全
    之管理員，因而發生本件事故，被上訴人自得依民法188 條
    第1項前段規定，請求上訴人就張文政等三人之侵權行為負
    連帶賠償責任。爰請求上訴人與張文政等三人連帶賠償被上
    訴人扶養費1,465,650元及精神慰撫金3,244,170元，合計
    4,709,820元並加付法定遲延利息等語。原審為被上訴人一
    部勝訴、一部敗訴之判決，判命上訴人與張文政等三人應連
    帶給付被上訴人3,265,650元及法定遲延利息，並駁回被上
    訴人其餘請求。被上訴人就其敗訴部分未提起上訴，對於上
    訴人之上訴則聲明駁回上訴。
二、上訴人則以：張文政等三人為本件侵權行為時均已下班，且
    發生事故地點為上訴人所承租之員工宿舍，故本件應係住戶
    間因停車問題所生糾紛，與張文政等三人之職務無關，故上
    訴人毋庸負僱用人責任等語，資為抗辯。原審為上訴人敗訴
    之判決，判命上訴人應與張文政等三人負連帶賠償責任（詳
    如前述），上訴人就其敗訴部分不服，提起上訴，聲明：(一)
    原判決不利於上訴人部分廢棄。(二)廢棄部分，被上訴人在第
    一審之訴及假執行之聲請均駁回。
三、被上訴人主張張文政等三人有於上揭時、地毆打被上訴人之
    夫黃樹青致死之事實，為上訴人所不爭執，堪信為真正。又
    張文政等三人因本件事故所犯傷害致死罪，張文彥及馮文忠
    各被判處有期徒刑7年6月，張文政被判處有期徒刑10年確定
    ，此有原法院91年度訴字第1759號、本院92年度上訴字第
    2278號判決在卷可稽（見原審卷第31至42頁），並經本院調
    閱上開刑事案卷查明屬實，亦堪信為真正。被上訴人主張上
    訴人就張文政等三人所為上開侵權行為，應負連帶賠償責任
    等語，為上訴人所否認。經查：
　(一)按受僱人因執行職務，不法侵害他人之權利者，由僱用人與
  　行為人連帶負損害賠償責任；但選任受僱人及監督其職務之
    執行，已盡相當之注意或縱加以相當之注意而仍不免發生損
    害者，僱用人不負賠償責任，民法第188條第1項定有明文。
    又僱用人依上開規定所負連帶賠償責任，固不以其受僱人因
    執行所受命令或委託之職務自體，或執行該職務所必要之行
    為為限，惟須受僱人之行為在客觀上足認為與執行職務有關
    ，始足當之。
  (二)查張文政等三人於為本件侵權行為時均已下班，然均身著保
    全員制服之事實，為兩造所不否認（見本院卷第38頁），堪
    信為真正。又本件事故發生之始，張文政等三人係於上訴人
    所承租位於系爭社區○○○○街2巷9號供作員工宿舍之房屋
    內聚餐飲酒，而該員工宿舍係上訴人向被上訴人所承租等情
    ，亦為被上訴人所不爭執，並有房屋租賃契約書在卷為證（
    見本院卷第44至46頁），是被上訴人自應知悉上開員工宿舍
    並非張文政等三人執行保全職務之處所。則依本件事故發生
    時之客觀情形，張文政等三人當時係下班後以住戶身分在上
    開員工宿舍內聚餐飲酒，雖彼等尚身著保全員制服，惟依其
    時間、處所及所為聚餐飲酒行為，均不足使人認為與其執行
    職務有關。
  (三)被上訴人雖主張上訴人負責之保全工作係24小時不間斷，且
    引發衝突事項係上訴人依管理契約應負責之事，故應認張文
    政等三人於事發當時係屬執行職務等語。惟查，上訴人就張
    文政等三人之行為是否須依民法第188條第1項前段規定負連
    帶賠償責任，應以張文政等三人之行為是否與其執行職務有
    關以為斷，而非以上訴人依其與系爭社區管理委員會所訂管
    理契約之行為責任為準，則張文政等三人受僱於上訴人擔任
    系爭社區保全員，既非24小時全天候執勤，自不能以上訴人
    依管理契約應24小時負責系爭社區保全工作一節，即認張文
    政等三人亦係24小時處於執行職務狀態中。是被上訴人此部
    分之主張尚不足採。
  (四)綜上所述，張文政等三人所為上開侵權行為，核與其執行職
    務無關，是被上訴人請求上訴人負民法第188條第1項前段之
    僱用人連帶賠償責任，於法即有未合。至於被上訴人主張上
    訴人就選任、監督張文政等三人有疏失一節，縱然屬實，惟
    上訴人既不負民法第188條第1項前段之連帶賠償責任，即無
    該條項後段規定之適用，是被上訴人尚不能僅執此即主張上
    訴人應負上述僱用人責任。
四、依上所述，本件被上訴人請求上訴人就張文政等三人所負損
    害賠償責任應連帶負責，為無理由，不應准許；其此部分之
    假執行聲請，亦因失所附麗，應併予駁回。原審就此部分為
    上訴人敗訴之判決，即有違誤，上訴意旨指摘原判決此部分
    為不當，求予廢棄改判，為有理由，應予准許。
五、據上論結，本件上訴為有理由，依民事訴訟法第450條、第
    78條，判決如主文。
中　　華　　民　　國　　94　　年　　6 　　月　　28　　日
                  民事第四庭審判長法　官  張劍男
　　　　　　　　　　　    　　　　法　官  蔡芳齡
　　　　　　　　　　　      　　　法　官  彭昭芬
正本係照原本作成。
如不服本判決，應於收受送達後20日內向本院提出上訴書狀，其
未表明上訴理由者，應於提出上訴後20日內向本院補提理由書狀
（均須按他造當事人之人數附繕本）上訴時應提出委任律師或具
有律師資格之人之委任狀；委任有律師資格者，另應附具律師資
格證書及釋明委任人與受任人有民事訴訟法第466條之一第一項
但書或第二項（詳附註）所定關係之釋明文書影本。
中　　華　　民　　國　　94　　年　　6 　　月　　29　　日
　　　　　　　　　　　　　　　　　書記官  丁華平
附註：
民事訴訟法第四百六十六條之一（第一項、第二項）：
對於第二審判決上訴，上訴人應委任律師為訴訟代理人。但上訴
人或其他法定代理人具有律師資格者，不在此限。
上訴人之配偶、三親等內之血親、二親等內之姻親，或上訴人為
法人、中央或地方機關時，其所屬專任人員具有律師資格並經法
院認為適當者，亦得為第三審訴訟代理人。
